【裁判字號】    98,訴,1044
【裁判日期】    980625
【裁判案由】    違反毒品危害防制條例
【裁判全文】
臺灣彰化地方法院刑事判決              98年度訴字第1044號
公  訴  人  臺灣彰化地方法院檢察署檢察官
被      告  甲○○
上列被告因違反毒品危害防制條例案件，經檢察官提起公訴（九
十八年度毒偵字第一０六四號），本院依簡式審判程序判決如下：
    主    文
甲○○施用第一級毒品，累犯，處有期徒刑玖月。
    犯罪事實及理由
一、犯罪事實：
    甲○○前因施用毒品案件，經裁定送觀察、勒戒後，認無繼
    續施用毒品之傾向，於民國八十七年七月七日執行完畢釋放
    ；又於前開觀察勒戒執行完畢後五年內之九十年間因施用毒
    品案件，由臺灣彰化地方法院檢察署檢察官聲請送強制戒治
    並提起公訴，強制戒治部分於九十年十一月二十九日停止戒
    治付保護管束出所，至九十一年四月二十六日保護管束期滿
    未經撤銷停止戒治，視為強制戒治執行完畢，所涉刑案部分
    ，則經本院判處有期徒刑一年二月確定（第一案）；另因強
    盜案件，經法院判處有期徒刑六年確定（第二案），第一案
    經減刑後與第二案合併定應執行刑為有期徒刑六年五月確定
    ，於九十七年三月三十一日假釋付保護管束，於九十七年十
    月二十四日未經撤銷假釋視為徒刑執行完畢。詎仍不知悔改
    ，復基於同時施用第一、二級毒品之犯意，於九十八年三月
    十日，在其所使用停放於彰化縣鹿港鎮○○路路旁之自用小
    客車內，以將海洛因混合甲基安非他命摻放後一起點火加熱
    吸食煙氣之方式，施用第一級毒品海洛因及第二級毒品甲基
    安非他命一次。嗣於同年月十三日十七時四十分許，因另案
    遭通緝而為警緝獲，甲○○即於其前開施用毒品犯罪未為有
    偵查權限之機關或公務員發覺前，主動向員警自首犯行，而
    接受裁判，且經採其尿液送驗結果，呈可待因、嗎啡、甲基
    安非他命陽性反應。
二、本案證據：
(一)被告自白。
(二)彰化縣警察局溪湖分局委託檢驗尿液代號與真實姓名對照認
    證單一紙。
(三)銓昕科技股份有限公司濫用藥物尿液檢驗報告一紙。
(四)臺灣高等法院被告前案紀錄表、刑案資料查註紀錄表各一份
    。
三、按毒品危害防制條例於九十二年七月九日修正公布，自九十
    三年一月九日施行，其中第二十條、第二十三條將施用毒品
    之刑事處遇程序，區分為「初犯」及「五年內再犯」、「五
    年後再犯」。依其立法理由之說明：「初犯」，經觀察、勒
    戒或強制戒治後，應為不起訴處分或不付審理之裁定；經觀
    察、勒戒或強制戒治執行完畢釋放後，「五年內再犯」者，
    因其再犯率甚高，原實施之觀察、勒戒及強制戒治既已無法
    收其實效，爰依法追訴或裁定交付審理。至於經觀察、勒戒
    或強制戒治執行完畢釋放後，「五年後再犯」者，前所實施
    之觀察、勒戒或強制戒治已足以遮斷其施用毒品之毒癮，為
    期自新及協助其斷除毒癮，仍適用「初犯」規定，先經觀察
    、勒戒或強制戒治之程序。從而依修正後之規定，僅限於「
    初犯」及「五年後再犯」二種情形，始應先經觀察、勒戒或
    強制戒治程序。倘被告於五年內已再犯施用毒品，經依法追
    訴處罰，縱其第三次（或第三次以上）再度施用毒品之時間
    ，在初犯經觀察、勒戒或強制戒治執行完畢釋放五年以後，
    因與單純之「五年後再犯」之情形有別，已不合於「五年後
    再犯」之例外規定，且因已於「五年內再犯」，顯見其再犯
    率甚高，原實施觀察、勒戒或強制戒治，已無法收其實效，
    即應回歸原則性規定，由檢察官逕行起訴，依該條例第十條
    處罰（最高法院九十五年五月九日第七次刑事庭會議決定、
    九十五年度臺非字第一三四號裁判意旨參照）。查，被告前
    因施用毒品案件，經裁定送觀察、勒戒後，認無繼續施用毒
    品之傾向，於八十七年七月七日執行完畢釋放；又於前開觀
    察勒戒執行完畢後五年內之九十年間因施用毒品案件，由臺
    灣彰化地方法院檢察署檢察官聲請送強制戒治並提起公訴，
    強制戒治部分於九十年十一月二十九日停止戒治付保護管束
    出所，至九十一年四月二十六日保護管束期滿未經撤銷停止
    戒治，視為強制戒治執行完畢，所涉刑案部分，則經本院判
    處有期徒刑一年二月確定（第一案）；另因強盜案件，經法
    院判處有期徒刑六年確定（第二案），第一案經減刑後與第
    二案合併定應執行刑為有期徒刑六年五月確定，於九十七年
    三月三十一日假釋付保護管束，於九十七年十月二十四日未
    經撤銷假釋視為徒刑執行完畢等情，有卷附臺灣高等法院被
    告前案紀錄表、臺灣彰化地方法院檢察署刑案資料查註紀錄
    表可佐，足見被告在八十七年七月七日觀察、勒戒執行完畢
    後五年內，曾再犯施用毒品案件，並經本院判刑確定後執行
    完畢，是被告前次所為之觀察、勒戒治療程序，顯未能收到
    祛除毒癮之實效，參諸首揭說明，被告再犯本案施用毒品之
    犯行，應依法論科。
四、被告於九十八年三月十日，將海洛因及甲基安非他命混合摻
    放一起加熱施用一次之犯行，係一行為同時觸犯施用第一級
    毒品及第二級毒品二罪名，為想像競合犯，應依刑法第五十
    五條規定，從一重之施用第一級毒品罪論處。
五、按刑法第六十二條所謂自首，祇以犯人在犯罪未發覺之前，
    向該管公務員申告犯罪事實，而受裁判為已足，並不以使用
    自首字樣為必要。查被告就其九十八年三月十日施用毒品之
    行為，係於同年月十三日十七時四十分許，在員警發覺前即
    主動向警供承犯罪，而屬自首，此有被告該次警詢筆錄、本
    院審判筆錄在卷可憑，應認被告施用毒品之犯行符合自首規
    定，爰依刑法第六十二條前段，減輕其刑，並與累犯部分依
    法先加後減之。
六、應依刑事訴訟法第二百七十三條之一第一項、第二百九十九
    條第一項前段、第三百十條之二、第四百五十四條第一項，
    毒品危害防制條例第十條第一項、第二項，刑法第十一條前
    段、第四十七條第一項、第五十五條、第六十二條前段，判
    決如主文。
七、如不服本判決，應於判決送達後十日內，向本院提出上訴狀
    （須附繕本），上訴於臺灣高等法院臺中分院。
本案經檢察官賴志盛到庭執行職務。
中    華    民    國    98    年    6     月    25    日
                  刑事第五庭  法  官  周  莉  菁
以上正本證明與原本無異。
如不服本判決應於收受判決後10日內，向本院提出上訴書狀，並
應敘述具體理由; 其未敘述上訴理由者，應於上訴期間屆滿後20
日內向本院補提理由書（均須按他造當事人之人數附繕本）「切
勿逕送上級法院」。
中    華    民    國    98    年    6     月    25    日
                              書記官  卓  俊  杰
附錄本判決論罪科刑法條：
毒品危害防制條例第10條：
施用第一級毒品者，處六月以上五年以下有期徒刑。
施用第二級毒品者，處三年以下有期徒刑。


司法院資訊處製作；財團法人民間司法改革基金會備份。
